臺灣板橋地方法院刑事判決　　　　　　100年度交訴字第201號
公　訴　人　臺灣板橋地方法院檢察署檢察官
被　　　告　林宸誼
選任辯護人　呂福元律師
被　　　告　李訓嘉
上列被告因公共危險等案件，經檢察官提起公訴（100 年度偵字
第17211號），本院依簡式審判程序判決如下：
    主  文
林宸誼駕駛動力交通工具肇事，致人受傷而逃逸，累犯，處有期
徒刑肆月，如易科罰金，以新臺幣壹仟元折算壹日。
李訓嘉意圖使犯人隱避而頂替，處拘役伍拾日，如易科罰金，以
新臺幣壹仟元折算壹日。
    事  實
一、林宸誼前因違反電子遊戲場業管理條例案件，經臺灣桃園地
    方法院以94年度壢簡字第1756號刑事簡易判決判處有期徒刑
    二月，如易科罰金，以銀元三百元折算一日確定，嗣於民國
    95年1 月24日易科罰金執行完畢。
二、林宸誼於100 年1 月15日晚間8 時許，駕駛車牌號碼為8325
    -YX 號之自小客車並搭載男友李訓嘉，至位於新北市○○區
    ○○路、員福街口之全國加油站加油後，由該加油站員福街
    方向出口駛出切入員福街對向車道時，疏未注意讓沿員福街
    對向車道直行，由林暐軒所駕駛後載其女友林家安、車牌號
    碼為K6V-511 號之重型機車直行，致兩車發生撞擊後，林暐
    軒及林家安二人均人車倒地，林暐軒因此受有左踝、左膝等
    處擦挫傷之傷害，林家安則受有左肘挫傷、右膝挫傷等傷害
    （所涉過失傷害部分，林家安未提出告訴，林暐軒則撤回告
    訴後，由檢察官就此部分為不起訴處分確定）。詎林宸誼明
    知林暐軒、林家安所騎乘者為機車，既因上開撞擊而人車倒
    地，勢必會受有一定之傷害，理應採取救護或其他必要之措
    施，不得駛離，竟未留下任何聯絡方式，亦未陪同等待救護
    車到場以提供即時救護，即逕行駕車右轉中華路後，往板橋
    區方向逃逸。嗣經林暐軒起身後駕駛上開機車後載林家安自
    後追趕，而於中華路上追及林宸誼所駕駛之上開自用小客車
    後，發現係林宸誼自駕駛座處下車、而李訓嘉自副駕駛座下
    車，並由李訓嘉留下姓名及聯絡電話後，雙方約定當日稍晚
    再行見面討論和解事宜。後因和解不成，林暐軒遂於100 年
    1 月22日下午3 時許報警處理，經警通知李訓嘉至警察機關
    接受詢問時，李訓嘉竟意圖使林宸誼隱避以脫免過失傷害及
    肇事逃逸之刑事責任，而於100 年1 月28日晚間9 時15分許
    在新北市政府警察局土城分局土城派出所製作筆錄時，向承
    辦員警偽稱車禍發生時係其本人駕車而頂替之。
三、案經林暐軒訴由新北市政府警察局土城分局移送臺灣板橋地
    方法院檢察署檢察官偵查暨由檢察官主動簽分偵查後起訴。
    理  由
一、本件被告林宸誼、李訓嘉二人所犯係死刑、無期徒刑、最輕
    本刑為三年以上有期徒刑以外之罪，並於準備程序中就被訴
    事實為有罪之陳述，經本院告知簡式審判程序之旨，並聽取
    公訴人、被告二人及辯護人之意見後，本院業已於100 年9
    月2 日依刑事訴訟法第273 條之1 第1 項之規定，合議裁定
    由受命法官獨任進行簡式審判程序。是證人林家安於偵查中
    所為之證述、證人即告訴人林暐軒於警詢及偵查中所為之證
    述、警員廖俊彥到場後所製作之道路交通事故現場圖、道路
    交通事故調查報告表各一份、元復醫院醫師葉建文所開立之
    診斷證明書二份，雖均係被告以外之人於審判外之言詞或書
    面陳述，然依刑事訴訟法第159 條第2 項前段之規定，於簡
    式審判程序中均得作為證據，合先敘明。
二、前揭事實業據被告二人於本院審理中供承不諱，核與證人林
    家安於偵查中、證人即告訴人林暐軒於警詢及偵查中所為之
    證述相符，並有道路交通事故現場圖、道路交通事故調查報
    告表、上開土城派出所100 年1 月28日之調查筆錄各一份、
    元復醫院診斷證明書二份、現場及車損照片十六幀附卷可稽
    ，足認被告二人上開不利於己之自白與事實相符。據此，本
    案事證明確，被告二人犯行均堪認定。
三、論罪科刑部分：
(一)核被告林宸誼所為，係犯刑法第185 條之4 之肇事逃逸罪。
    又刑法第164 條第2 項之意圖使人犯隱避而頂替罪，其構成
    要件既為隱避真正犯人之犯行而加以頂替，本質上即含有藏
    匿人犯之罪質，自無庸再論以刑法第164 條第1 項之藏匿人
    犯罪。故核被告李訓嘉所為，係犯刑法第164 條第2 項意圖
    使犯人隱避而頂替罪，應依同條第1 項之刑度處斷。
(二)被告林宸誼前因違反電子遊戲場業管理條例案件，經臺灣桃
    園地方法院以94年度壢簡字第1756號刑事簡易判決判處有期
    徒刑二月，如易科罰金，以銀元三百元折算一日確定，嗣於
    95年1 月24日易科罰金執行完畢乙節，有臺灣高等法院被告
    前案紀錄表一份在卷可按，其受有期徒刑執行完畢後五年內
    ，故意再犯本件有期徒刑以上之肇事逃逸罪，應依刑法第47
    條第1 項規定加重其刑。
(三)本院爰審酌被告李訓嘉並無前科，被告林宸誼除上開違反電
    子遊戲場業條例之輕微前科外，亦無其他犯罪紀錄，有被告
    二人之臺灣高等法院被告前案紀錄表各一份在卷可按，素行
    尚可，被告李訓嘉意圖使被告林宸誼隱避而頂替犯罪，妨礙
    司法查緝真正人犯之正確性，惟其畢竟係基於男女朋友情誼
    為之，並非為貪圖其他不法利益，情節尚輕；被告林宸誼駕
    車不慎肇事後，因一時心慌逃逸，而未留在現場照護被害人
    ，所為固不可取，幸被害人二人所受傷勢尚輕，兼衡被告二
    人於本院審理中均已坦承犯行，且已與被害人達成和解、賠
    償損失（參見卷附調解書）等一切情狀，認就被告林宸誼部
    分，縱科以法定最低度刑期，猶嫌過重，在客觀上顯堪憫恕
    而足以引起一般之同情，爰依刑法第59條之規定減輕其刑後
    ，與被告李訓嘉部分分別量處如主文所示之刑，並均諭知易
    科罰金之折算標準，以示懲儆。
據上論斷，應依刑事訴訟法第273 條之1 第1 項、第299 條第1
項前段，刑法第185 條之4 、第164 條、第47條第1 項、第59條
、第41條第1 項前段，刑法施行法第1 條之1 第1 項、第2 項前
段，判決如主文。
本案經檢察官陳旭華到庭執行職務。
中    華    民    國   100    年    9     月    16    日
                  交通法庭  法  官  張紹省
以上正本證明與原本無異。
如不服本判決應於送達後十日內向本院提出上訴狀。
                            書記官  周雅玲
中    華    民    國   100    年    9     月    16    日
附錄本案所犯法條全文：
中華民國刑法第185條之4：
駕駛動力交通工具肇事，致人死傷而逃逸者，處六月以上五年以
下有期徒刑。
中華民國刑法第164條
藏匿犯人或依法逮捕拘禁之脫逃人或使之隱避者，處二年以下有
期徒刑、拘役或五百元以下罰金。
意圖犯前項之罪而頂替者，亦同。